【裁判字號】    99,訴,249
【裁判日期】    990326
【裁判案由】    違反毒品危害防制條例
【裁判全文】
臺灣彰化地方法院刑事判決               99年度訴字第249號
公  訴  人  臺灣彰化地方法院檢察署檢察官
被      告  甲○○
上列被告因違反毒品危害防制條例案件，經檢察官提起公訴（99
年度毒偵字第132號），本院依簡式審判程序審理，判決如下：
    主    文
甲○○施用第一級毒品，累犯，處有期徒刑壹年貳月。
    犯罪事實
一、甲○○前有違反麻醉藥品管理條例及肅清煙毒條例前科，又
    因施用毒品案件，經本院裁定移送觀察、勒戒後，認有繼續
    施用毒品之傾向，再經本院以90年度毒聲字第4560號裁定令
    入戒治處所施以強制戒治，嗣經本院以91年度毒聲字第1718
    號裁定停止戒治付保護管束，而於民國91年8 月1 日出戒治
    所，並於91年12月17日保護管束期滿未經撤銷，視為執行完
    畢釋放，由臺灣彰化地方法院檢察署檢察官以92年度戒毒偵
    字第42號為不起訴處分確定；於上揭強制戒治執行完畢釋放
    後5 年內，再因施用毒品案件，經本院以96年度訴字第741
    號判決判處有期徒刑9 月確定，嗣經本院以96年度聲減字第
    3175號裁定減為有期徒刑4 月又15日確定；復因施用毒品案
    件，經本院以96年度訴字第1413號判決判處有期徒刑7 月確
    定；上開2 罪嗣經接續執行，已於97年11月12日縮刑期滿執
    行完畢。詎其仍不知悔改，基於施用第一級毒品海洛因之犯
    意，於98年11月2 日晚上7 、8 時許，在其位於彰化縣北斗
    鎮○○里○○路377 巷1 號之住處，以將第一級毒品海洛因
    加水混合置放於注射針筒中注射於體內之方式，施用第一級
    毒品海洛因1 次。嗣於98年11月5 日下午6 時45分許，因其
    係毒品列管人口，經警持臺灣彰化地方法院檢察署檢察官強
    制到場（強制採驗尿液）許可書通知至警局強制採尿送驗，
    結果呈嗎啡陽性反應，而循線查悉上情。
二、案經彰化縣警察局北斗分局報告臺灣彰化地方法院檢察署檢
    察官偵查起訴。
    理    由
一、本案被告甲○○所犯係死刑、無期徒刑、最輕本刑為3 年以
    上有期徒刑以外之罪，其於準備程序就前揭被訴事實為有罪
    之陳述，經受命法官告知簡式審判程序之旨，並聽取其與公
    訴人之意見後，本院認無不得或不宜改依簡式審判程序進行
    之處，爰依刑事訴訟法第273 條之1 第1 項、第284 條之1
    ，裁定由受命法官獨任進行簡式審判程序，合先敘明。
二、上揭事實，業據被告甲○○於警詢及本院審理時坦承不諱，
    且其於98年11月5 日為警所採取之尿液，經送鑑驗結果，確
    呈嗎啡（按一般施用海洛因者會在其體內代謝為嗎啡成分殘
    留，並經由尿液排出）陽性反應，有應受尿液採驗人尿液檢
    體採集送驗紀錄表及詮昕科技股份有限公司8B130040號濫用
    藥物尿液檢驗報告各1 紙附卷可稽，足徵被告自白與事實相
    符，堪予採信。
三、按依毒品危害防制條例第20條第2 項規定觀察、勒戒或強制
    戒治執行完畢釋放後，5 年後再犯第10條之罪者，適用本條
    前二項之規定；又經觀察、勒戒或強制戒治執行完畢釋放後
    ，5 年內再犯第10條之罪者，應由檢察官偵查起訴，毒品危
    害防制條例第20條第3 項、第23條第2 項分別定有明文。而
    參酌該條例第20條第3 項立法理由：「觀察、勒戒或強制戒
    治後5 年後再犯者，顯見前所實施之觀察、勒戒或強制戒治
    已足以遮斷其施用毒品之癮，為期自新及協助其斷除毒癮，
    對此5 年後再犯者爰明定仍適用初犯之規定，先經觀察勒戒
    、強制戒治之程序」及第23條第2 項之立法理由：「經觀察
    、勒戒或強制戒治後5 年內再犯者，其再犯率甚高，原據以
    實施之觀察勒戒及強制戒治既已無法收其實效，爰施以刑事
    處遇」，足見5 年後再犯者，應再適用觀察、勒戒程序，係
    因前所實施之觀察、勒戒或強制戒治已足以遮斷其施用毒品
    之癮，致5 年內未再犯，故再予其自新機會，重啟觀察、勒
    戒程序；如觀察、勒戒或強制戒治執行完畢釋放後5 年內曾
    再犯施用毒品案件，且於再犯後5 年內復有施用毒品犯行，
    則之前戒毒程序顯未能有效遮斷其施用毒品之癮，依前開立
    法意旨，自無再施以觀察、勒戒之必要，應由檢察官偵查起
    訴（最高法院95年度第7 次刑庭會議決議參照）。查被告前
    因施用毒品案件，經強制戒治執行完畢釋放日係91年12月17
    日，而本次公訴人起訴被告施用第一級毒品之犯罪時間為98
    年11月2 日所犯，雖距離前述強制戒治執行完畢釋放日已逾
    5 年，然被告於前述強制戒治執行完畢釋放日後5 年內即曾
    因再犯施用毒品案件，經本院以以96年度訴字第741 號判決
    判處有期徒刑9 月確定，有臺灣高等法院被告前案紀錄表在
    卷可按，則揆諸前開說明，公訴人就被告本案施用毒品之犯
    行提起公訴，核無違誤，自應由本院依法判決。
四、綜上所述，本案事證已臻明確，被告施用第一級毒品海洛因
    犯行堪予認定，應依法論科。
五、核被告所為，係犯毒品危害防制條例第10條第1 項之施用第
    一級毒品罪。其為供己施用而於施用前持有海洛因之低度行
    為，為其施用之高度行為所吸收，不另論罪。又查被告曾因
    施用毒品案件，經本院以96年度訴字第741 號判決判處有期
    徒刑9 月確定，嗣經本院以96年度聲減字第3175號裁定減為
    有期徒刑4 月又15日確定；又因施用毒品案件，經本院以96
    年度訴字第1413號判決判處有期徒刑7 月確定；上開2 罪嗣
    經接續執行，已於97年11月12日縮刑期滿執行完畢，有臺灣
    高等法院被告前案紀錄表1 份附卷可稽，其受此有期徒刑執
    行完畢後，5 年內故意再犯有期徒刑以上之罪，為累犯，應
    依刑法第47條第1 項之規定，加重其刑。爰審酌被告前有多
    次違反麻醉藥品管理條例及肅清煙毒條例前科，又因施用毒
    品案件二次經法院判刑確定並執行完畢，卻於出監後再犯施
    用毒品犯行，且經檢察官給予緩起訴後，又於緩起訴期內4
    次因犯施用毒品犯行為檢察官起訴、法院判刑，然仍未知悔
    悟，竟復犯本案犯行，足見其自制能力確有未足，有接受相
    當期間監禁教化之必要，以促其及早矯正吸毒惡習；另並參
    酌被告犯罪之動機、目的係因施用毒品之習性難以戒除，其
    犯罪手段主要係戕害自己之身心，對他人權益之侵害仍屬有
    限及犯罪後於本院審理時始坦承犯行之態度等一切情狀，認
    公訴人求處有期徒刑1 年，稍嫌過輕，爰量處如主文所示之
    刑，以示懲儆。
據上論斷，應依刑事訴訟法第273 條之1 第1 項、第299 條第1
項前段，毒品危害防制條例第10條第1 項，刑法第11條前段、第
47條第1 項，判決如主文。
本案經檢察官王元郁到庭執行職務。
中    華    民    國    99    年    3     月    26    日
                  刑事第四庭    法  官  吳永梁
以上正本證明與原本無異。
如不服本判決應於收受判決後10日內向本院提出上訴書狀，並應
敘述具體理由；其未敘述上訴理由者，應於上訴期間屆滿後20日
內向本院補提理由書(均須按他造當事人之人數附繕本)「切勿逕
送上級法院」。
中    華    民    國    99    年    3     月    26    日
                                書記官  許原嘉
附錄本案論罪科刑法條全文：
毒品危害防制條例第10條
施用第一級毒品者，處6 月以上5 年以下有期徒刑。
施用第二級毒品者，處3 年以下有期徒

司法院資訊處製作；財團法人民間司法改革基金會備份。
